【裁判字號】    97,訴,239
【裁判日期】    970826
【裁判案由】    違反政府採購法
【裁判全文】
臺灣桃園地方法院刑事判決               97年度訴字第239號
公  訴  人  臺灣桃園地方法院檢察署檢察官
被      告  乙○○
            甲○○
共      同
選任辯護人  陳文正律師
上列被告等因違反政府採購法案件，經檢察官提起公訴（97年度
偵字第1972號、3105號）及移送併辦（臺灣桃園地方法院檢察署
97年度偵字第13495號)本院訊問被告後，被告自白犯罪，檢察官
聲請協商判決，經本院合議庭裁定由受命法官改依簡式審判程序
後為協商判決，本院判決如下：
    主  文
乙○○因意圖影響採購結果，而容許他人借用本人名義及證件投
標，處有期徒刑肆月，如易科罰金，以銀元佰元即新臺幣玖佰
元折算壹日；減為有期徒刑貳月，如易科罰金，以新臺幣玖佰元
折算壹日。緩刑貳年，並應支付新臺幣陸萬元予犯罪被害人保護
協會。
甲○○共同意圖影響採購結果，而借用他人名義及證件投標，處
有期徒刑月，如易科罰金，以銀元佰元即新臺幣玖佰元折算
壹日；減為有期徒刑壹月又拾伍日，如易科罰金，以新臺幣玖佰
元折算壹日。緩刑貳年。
    事實及理由
一、犯罪事實：乙○○為設於桃園縣桃園市○○里○○路258 號
    之新世紀農藥行之負責人，劉邦樞為設於桃園縣中壢市○○
    里○○○街62號之興農股份有限公司桃園營業所負責人及設
    於桃園縣中壢市○○里○○街80號2 樓之和倍有限公司之實
    際負責人（登記負責人為劉得証，為劉邦樞之子），甲○○
    為劉邦樞於興農股份有限公司桃園營業所所雇用之員工。於
    桃園縣龍潭鄉公所於民國92年1 月1 日起至95年1 月24日止
    辦理「龍潭鄉公所辦理92年度農藥藥品採購 (案號911228號
    、920311號、930109號、930310號、940110號、940720號及
    95B0105號)」等7 件採購招標案 (臺灣桃園地方法院檢察署
    97年度偵字第1972號起訴事實) 、桃園縣楊梅鄉公所於民國
    92年2 月18日起至94年2 月18日止辦理「桃園縣楊梅鎮公所
    辦理92年度農藥藥品採購 (案號94001號、92015號、94001
    號)」等3 件採購招標案  (臺灣桃園地方法院檢察署97年度
    偵字第13495號併案起訴事實)時，劉邦樞、甲○○即與乙○
    ○基於向其他廠商借用投標文件為投標以及容許他人借用本
    人名義及證件參加投標以製造競爭假象並避免流標之共同犯
    意聯絡，意圖影響本件政府採購案之採購結果，由劉邦樞向
    乙○○借用新世紀農藥行之牌照及招標所需之文件，並指示
    甲○○分別製作興農股份有限公司及新世紀農藥行名義之投
    標文件，並購買押標金支票及繕寫投標金額後，參與標案投
    標，以此詐術使開標發生不正確結果。遭桃園縣政府政風室
    人員發覺有異，始查獲上情。案經法務部調查局桃園調查站
    移送臺灣桃園地方法院檢察署檢察官偵查起訴。
二、證據名稱：
    (一)被告乙○○、甲○○於本院審理中之陳述。
    (二)經新世紀農藥行、興農股份有限公司桃園營業所、和倍有
      限公司參與投標之桃園縣龍潭鄉公所民國91年到民國95年
      間「龍潭鄉公所辦理92年度農藥藥品採購」採購案，案號
      911228號、920311號、930109號、930310號、940110號、
      940720號及95B0105 號等7 件採購案之廠商投標文件及採
      購招標文件。
    (三)經新世紀農藥行、興農股份有限公司桃園營業所、和倍有
      限公司參與投標之桃園縣楊梅鄉公所於民國92年到民國94
      年間「桃園縣楊梅鎮公所辦理92年度農藥藥品採購」採購
      案，案號92004 號、92015 號、94001 號等3 件採購案之
      廠商投標文件及採購招標文件。
三、本案依檢察官起訴書所指犯罪事實，被告二人係分別犯政府
    採購法第87條第5 項前段、同條項後段，均係屬死刑、無期
    徒刑、最輕本刑三年以上有期徒刑之罪或高等法院管轄第一
    審案件以外之案件，經檢察官與被告於審判外進行協商，當
    事人雙方合意且被告認罪，其合意內容為：被告乙○○就上
    開犯行願受科刑範圍為有期徒刑四月，緩刑二年，並應公益
    捐款於犯罪被害人保護協會五萬元。被告甲○○就上開犯行
    願受科刑範圍為有期徒刑三月、緩刑二年。經查，當事人上
    開協商合意，查無刑事訴訟法第455 條之4 第1 項所定情形
    ，檢察官聲請改依協商程序而為判決，核無不合，爰不經言
    詞辯論，於協商合意範圍內為判決。
四、被告乙○○為影響桃園縣龍潭鄉公所於民國92年1 月21日起
    至95年1 月24日止辦理「龍潭鄉公所辦理92年度農藥藥品採
    購 (案號911228號)」 等7 件採購招標案，及桃園縣楊梅鄉
    公所於民國92年2 月18日起至民國94年2 月18日止辦理「桃
    園縣楊梅鎮公所辦理92年度農藥藥品採購 (案號94001)」等
    3 件採購案之採購結果，出借其為負責人之新世紀農藥之牌
    照及招標所需文件予與其有共同影響採購結果犯意聯絡之興
    農股份有限公司桃園營業所及和倍有限公司負責人劉邦樞 (
    檢察官他案偵辦)與被告甲○○，容許其持有持用新世紀農
    藥之名義參與投標。核被告乙○○係犯政府採購法第87條第
    5 項後段之容許他人借用本人名義或證件參加投標罪；被告
    甲○○，係犯政府採購法第87條第5 項前段之意圖影響採購
    結果而借用他人名義及證件投標罪。被告甲○○就上開犯行
    與另案被告劉邦樞有犯意之連絡及行為分擔，係構成行為當
    時刑法第28條規定之共同正犯。按「行為後法律有變更者，
    適用行為時之法律。但行為後法律有利於行為人者，適用最
    有利於行為人法律。」、「本法總則於其他法律有刑罰或保
    安處分之規定者，亦適用之。但其他法律有特別規定者，不
    在此限。」，94年2 月2 日修正公布並於95年7 月1 日施行
    之刑法第2 條第1 項定有明文（下稱修正後刑法；修正前刑
    法下稱修正前刑法），查被告等人為上開犯行後，修正後刑
    法已經施行，依上開規定，本案自應為新舊刑法之比較適用
    。茲依修正後刑法第2 條第1 項、第11條規定，並參酌最高
    法院九十五年度第八次、第二十一次刑事庭會議決議之新舊
    刑法適用原則，就上開各項足以影響本案行為可罰性範圍及
    其法律效果之相關新舊法律修正，比較本案新舊法律適用如
    下：
    (一)修正後刑法第28條雖將修正前之「實施」修正為「實行」
      。其中「實施」一語，涵蓋陰謀、預備、著手及實行之概
      念在內，其範圍較廣；而「實行」則著重於直接從事構成
      犯罪事實之行為，其範圍較狹；二者之意義及範圍固有不
      同，但對於被告乙○○與共犯甲○○之犯行，均有犯意聯
      絡及行為分擔，是就其等共犯上開各罪情形，刑法第28條
      修正內容，對於被告並無有利或不利之影響，應適用現行
      有效之修正後刑法第28條規定（最高法院95年台上字第55
      89號判決要旨參照）。
    (二)修正前刑法之易科罰金折算標準，依修正前刑法第41條第
      1 項前段、95年5 月17日刪除並自同年7 月1 日施行之罰
      金罰緩提高標準條例第2 條（下稱刪除前罰金罰緩提高標
      準條例）、現行法規所定貨幣單位折算新臺幣條第2 條等
      規定為折算後，係以新臺幣300 元以上900 元以下折算一
      日；而修正後刑法之易科罰金折算標準，依修正後刑法第
      41 條 第1 項前段規定，係得以新臺幣1,000 元、2,000
      元或3,000 元折算一日。是就易科罰金之折算標準部分，
      係以行為時法即修正前刑法有利於被告。
    (三)綜上，本案經全部罪刑為比較結果，除新舊法處罰之輕重
      相同，無比較適用問題，而應依一般法律適用原則，適用
      裁判時法之事項外，以修正前刑法最有利於被告，是本件
      應適用修正前刑法規定，對被告論罪科刑。
五、核被告乙○○所為，係犯同法第87條第5 項後段之容許他人
    借用本人名義或證件參加投標罪；被告甲○○係犯同法第87
    條第5 項前段之意圖影響採購結果而借用他人名義及證件罪
    。被告甲○○與另案被告劉邦樞就上開犯行，均有犯意聯絡
    及行為分擔，為共同正犯；爰依檢察官與被告上開協商合意
    範圍內之刑度為判決（參見事實及理由欄四部分），並就被
    告乙○○與甲○○部分，依修正前刑法第41條規定，均諭知
    易科罰金之折算標準。又本案之犯罪時間係在96年4 月24日
    以前，所犯罪名與宣告刑，均合於減刑條件，且無同條例規
    定不得減刑之事由，依中華民國九十六年罪犯減刑條例第7
    條、第2 條第1 項第3 款規定，應減其刑二分之一，爰依上
    開規定，於主文減其宣告刑，並依同條例第9 條規定，就被
    告乙○○與甲○○部分，均諭知易科罰金之折算標準。
六、應適用之法條：刑事訴訟法第273 條之1 第1 項、第455 條
    之2 第1 項、同項第4 款、第455 條之4 第2 項，政府採購
    法第87條第5 項，修正後刑法第2 條第1 項前段、第28條、
    修正前刑法第41條第1 項前段，修正後刑法第74條第1 項第
    1 款，罰金罰鍰提高標準條例第1 條前段，刪除前罰金罰鍰
    提高標準條例第2 條，中華民國九十六年罪犯減刑條例第2
    條第1 項第3 款、第7 條、第9 條。
七、本判決除有刑事訴訟法第455 條之4 第1 項第1 款、第2 款
    、第4 款、第6 款、第7 款所定情形之一，或違反同條第2
    項規定者外，不得上訴。
八、如有前述例外得上訴之情形，又不服本件判決，得自收受判
    決送達之日起十日內，向本院提出上訴書狀，上訴於第二審
    法院。
中    華    民    國    97    年    8     月    26    日
                  刑事第十庭  法  官  陳世旻
以上正本證明與原本無異
如不服本判決書應於送達後10日內向本院提出上訴狀
                              書記官  劉玉梅
中    華    民    國    97    年    8     月    26    日
附錄：（本案論罪法條）
政府採購法
第   87     條  （強迫投標廠商違反本意之處罰）
意圖使廠商不為投標、違反其本意投標，或使得標廠商放棄得標
、得標後轉包或分包，而施強暴、脅迫、藥劑或催眠術者，處一
年以上七年以下有期徒刑，得併科新臺幣三百萬元以下罰金。
犯前項之罪，因而致人於死者，處無期徒刑或七年以上有期徒刑
；致重傷者，處三年以上十年以下有期徒刑，各得併科新臺幣三
百萬元以下罰金。
以詐術或其他非法之方法，使廠商無法投標或開標發生不正確結
果者，處五年以下有期徒刑，得併科新臺幣一百萬元以下罰金。
意圖影響決標價格或獲取不當利益，而以契約、協議或其他方式
之合意，使廠商不為投標或不為價格之競爭者，處六月以上五年
以下有期徒刑，得併科新臺幣一百萬元以下罰金。
意圖影響採購結果或獲取不當利益，而借用他人名義或證件投標
者，處三年以下有期徒刑，得併科新臺幣一百萬元以下罰金。容
許他人借用本人名義或證件參加投標者，亦同。
第一項、第三項及第四項之未遂犯罰之。


司法院資訊處製作；財團法人民間司法改革基金會備份。
